【裁判字號】    95,易,1100
【裁判日期】    951011
【裁判案由】    家庭暴力罪之傷害
【裁判全文】
臺灣士林地方法院刑事判決              95年度易字第1100號
公  訴  人  臺灣士林地方法院檢察署檢察官
被      告  甲○○
上列被告因家庭暴力罪之傷害案件，經檢察官提起公訴（95年度
偵字第3619號），被告於本院準備程序中就被訴之事實為有罪之
陳述，經本院合議庭裁定改由受命法官獨任依簡式審判程序審理
並判決如下：
    主  文
甲○○傷害人之身體，處拘役伍拾日，如易科罰金以銀元佰元
即新台幣玖佰元折算壹日。
    事實及理由
一、本件犯罪事實、證據及應適用之法條均引用檢察官起訴書之
    記載（如附件），並補充如下：被告於本院審理時自白犯罪
    。
二、新舊法比較：
（一）按被告行為後，刑法第2 條法律變更適用及第33條第5 款
      罰金之規定、第41條易科罰金之標準，已於94年1 月7 日
      經立法院修正三讀通過，總統命令公布，於95年7 月1 日
      施行，該法第2 條係規範行為後法律變更適用所生新舊法
      律比較適用之準據法，於新法施行後，應適用新法第2 條
      第1 項之規定，為「從舊從輕」之比較。又按行為後法律
      有變更者，適用行為時之法律。但行為後之法律有利於行
      為人者，適用最有利於行為人之法律，修正後刑法第2 條
      第1 項定有明文。
（二）罰金刑部分：
      刑法分則編各罪所定罰金刑之貨幣單位原為銀元，修正前
      刑法第33條第5 款規定：「罰金：1 元（銀元）以上。」
      ，而依罰金罰鍰提高標準條例規定，就72 年6月26日前修
      正之刑法部分條文罰金數額提高2 至10倍，其後修正者則
      不提高倍數，並依現行法規所定貨幣單位折算新臺幣條例
      規定，以銀元1 元折算新臺幣3 元；修正後刑法第33條第
      5 款規定：「罰金：新臺幣1000元以上，以百元計算之。
      」，刑法第33條第5 款所定罰金貨幣單位經修正為新臺幣
      後，刑法分則各罪所定罰金刑之貨幣單位亦應配合修正為
      新臺幣，為使刑法分則編各罪所定罰金之最高數額與刑法
      修正前趨於一致，乃增訂刑法施行法第1條 之1 ：「中華
      民國94年1 月7 日刑法修正施行後，刑法分則編所定罰金
      之貨幣單位為新臺幣。94年1 月7 日刑法修正時，刑法分
      則編未修正之條文定有罰金者，自94年1 月7 日刑法修正
      施行後，就其所定數額提高為30倍。但72 年6月26日至94
      年1 月7 日新增或修正之條文，就其所定數額提高為3 倍
      。」；從而，刑法分則編各罪所定罰金刑之最高數額，於
      上開規定修正後並無不同，惟修正後刑法第33第5 款所定
      罰金刑最低數額，較之修正前提高，自以修正前刑法第33
      條第5 款規定，較有利於被告。
（三）易科罰金之標準：
      修正前刑法第41條第1 項前段規定：「犯最重本刑為5 年
      以下有期徒刑以下之刑之罪，而受6 個月以下有期徒刑或
      拘役之宣告，因身體、教育、職業、家庭之關係或其他正
      當事由，執行顯有困難者，得以1 元以上3 元以下折算1
      日，易科罰金。」又修正前罰金罰鍰提高標準條例第2 條
      （於95年7 月1 日修正刪除）規定，就其原定數額提高為
      100 倍折算1 日，則本件被告行為時之易科罰金折算標準
      ，最高得以銀元300 元折算1 日，經折算為新臺幣後，應
      以新臺幣9 00元折算為1 日。惟95年7 月1 日修正公布施
      行之刑法第41條第1 項前段則規定：「犯最重本刑為5 年
      以下有期徒刑以下之刑之罪，而受6 個月以下有期徒刑或
      拘役之宣告者，得以新臺幣1000元、2000元或3000元折算
      1 日，易科罰金。」比較修正前後之易科罰金折算標準，
      以修正前之規定，較有利於被告，則應依修正後刑法第2
      條第1 項前段，適用修正前刑法第41條第1 項前段規定，
      定其折算標準。
（四）又新舊法比較時應就罪刑有關之共犯、未遂犯、想像競合
      犯、牽連犯、連續犯、結合犯、以及累犯加重、自首減輕
      暨其他法定加減原因（如身份加減）與加減例等一切情形
      ，綜其全部罪刑之結果而為比較。（最高法院95 年5月23
      日第8 次刑法座談會參照）又比較裁判前之法律孰為有利
      於行為人時，應就罪刑有關之一切情形，比較其全部之結
      果，而為整個之適用，不能割裂而分別適用有利之條文。
      （最高法院27年上字第2615號判例參照）本件經上開綜合
      比較結果，認應全部適用舊法對被告較為有利。
三、核被告所為，係犯刑法第277 條第1 項之傷害罪。爰審酌本
    件係被害人與其公公楊俊夫因購買冰箱之事先發生爭吵，被
    告見狀而出手傷害被害人，及被告與被害人係夫妻關係，被
    告之品行、智識、被害人受傷之情形及被告犯後深表悔悟等
    一切情狀，量處如主文所示之刑，並依修正前刑法第41條第
    1 項前段規定諭知易科罰金之折算標準，以資懲儆。
四、依刑事訴訟法第273 條之1 第1 項、第310 條之2 、第454
    條第2 項、第299 條第1 項前段，修正後刑法第2 條第1項
    前段、刑法第277 條第1 項、修正前刑法第41條第1 項前段
    ，修正前罰金罰鍰提高標準條例第1 條前段、第2 條，現行
    法規所定貨幣單位折算新台幣條例第2 條，判決如主文。
五、如不服本判決，得自收受送達之日起10日內，向本院提出上
    訴狀。
本案經檢察官王以文到庭執行職務。
中    華    民    國    95    年    10    月    11    日
                  刑事第三庭法  官  賴邦元
以上正本證明與原本無異。
如不服本判決應於判決送達後10日內向本院提出上訴狀。
                            書記官  游意婷
中    華    民    國    95    年    10    月    11    日
中華民國刑法第277條
（普通傷害罪）
傷害人之身體或健康者，處 3 年以下有期徒刑、拘役或 1 千元
以下罰金。
犯前項之罪因而致人於死者，處無期徒刑或 7 年以上有期徒刑；
致重傷者，處3 年以上10年以下有期徒刑。


司法院資訊處製作；財團法人民間司法改革基金會備份。
